【裁判字號】    91,訴,2139
【裁判日期】    920225
【裁判案由】    妨害自由等
【裁判全文】
台灣台中地方法院刑事判決                    九十一年度訴字第二一三九號
    公  訴  人  台灣台中地方法院檢察署檢察官
    被      告  丙○○
                甲○○
                丁○○
右列被告因妨害自由等案件，經檢察官提起公訴（九十年度偵字第二一六一三號），
本院判決如左：
    主  文
丙○○共同散布文字，指摘足以毀損他人名譽之事，累犯，處有期徒刑伍月，如易科
罰金，以參佰元折算壹日；又共同以強暴、脅迫方法剝奪人之行動自由，累犯，處有
期徒刑伍月，如易科罰金，以參佰元折算壹日。應執行有期徒刑捌月，如易科罰金，
以參佰元折算壹日。
甲○○共同散布文字，指摘足以毀損他人名譽之事，累犯，處有期徒刑伍月，如易科
罰金，以參佰元折算壹日。
丁○○共同散布文字，指摘足以毀損他人名譽之事，處有期徒刑肆月，如易科罰金，
以參佰元折算壹日。
    事  實
一、丙○○於民國（下同）八十五年間曾犯恐嚇罪，經台灣高等法院台中分院判處有
    期徒刑十月確定，又於八十六年間犯違反麻醉藥品管理條例、賭博罪，分別經本
    院、台灣高等法院台中分院判處有期徒刑五月、五月確定，嗣上開三罪經台灣高
    等法院台中分院定其應執行有期徒刑一年五月，於八十八年七月八日縮短刑期執
    行完畢；甲○○於八十四年間曾犯侵占罪，經本院判處有期徒刑十月，緩刑四年
    確定，又於八十五、八十六年間犯傷害、詐欺罪，分別經台灣高等法院台中分院
    判處有期徒刑四月、十月確定，嗣定其應執行有期徒刑一年，並與前開所犯侵占
    罪經撤銷緩刑合併執行，於八十八年十一月六日執行完畢，詎均不知悔改。丙○○、甲○○、丁○○及庚○、己○○（以上二人俟緝獲另結）五人受僱於再生商
    業信用服務股份有限公司（俗稱討債公司，以下簡稱再生公司），該公司受林禮
    館委託向蔡遠志催討債務新台幣（下同）三百二十八萬七千七百元，因蔡遠志無
    力償還，丙○○、甲○○、丁○○、庚○、己○○得知蔡遠志之胞姊戊○○在台
    中縣太平市○○街八巷六號開設宜欣托兒所，聘請鄔淑娟等教師在上址從事幼兒
    教學工作，有意迫使戊○○出面代蔡遠志解決債務，明知戊○○未積欠任何債務
    ，竟共同基於意圖散布於眾，以毀損名譽之犯意聯絡，於九十年九月二十一日下
    午三時四十分許，在上開宜欣托兒所，趁該托兒所下課之時機，公然以書有「幼
    稚園欠錢不還必有惡報，有錢不還必遭天譴」等文字之白布條立於該托兒所大門
    口，及將書有「喪盡天良」、「厚顏無恥」、「小心別上當，因為他們是騙子」
    等文字之宣傳單，散發予前往接幼兒下課之家長，並以擴音器向往來過路人車宣
    稱「欠錢不還會有惡報」、「不要到宜欣托兒所就讀」等語，而指摘足以毀損戊○○名譽之事，復以加害名譽之事，向戊○○恐嚇稱：要到托兒所撒冥紙、丟雞
    蛋等語，使戊○○心生畏懼，致生危害於安全。
二、乙○○係蔡遠志之妻，蔡遠志因前述債務糾紛與再生公司協議以其台中縣太平市
    ○○○路八四之一號倉庫之貨物抵充債務，乙○○遂與再生公司人員丙○○、庚○、己○○約定於九十年十月四日下午一時許至上址點交貨物，詎乙○○依約抵
    達上址後，丙○○、庚○、己○○竟基於共同犯意聯絡，強行取去乙○○所騎乘
    機車之鑰匙，並將乙○○強拉至倉庫內，復脅迫以要綁架其子女等逼令乙○○向
    親友籌款五十萬元始能離去，而以強暴、脅迫方法剝奪乙○○之行動自由，乙○○迫不得已打電話給戊○○，請戊○○代為籌款五十萬元，戊○○察覺有異，乃
    報警處理，嗣於同日下午二時許，台中縣警察局霧峰分局新平派出所警員陳順良
    、鄭世德、張項凱、任祥偉四人（後二人係替代役男）據報後趕至現場，經護送
    乙○○至宜欣托兒所，乙○○始得脫困。
二、案經戊○○、乙○○訴由台中縣警察局霧峰分局報請台灣台中地方法院檢察署檢
    察官偵查起訴。
    理  由
一、犯罪事實欄一部分：訊之被告丙○○、甲○○、丁○○固坦承夥同庚○、己○○
    於前開時地，以書有右揭文字之白布條立於宜欣托兒所大門口，及將書有右揭文
    字之宣傳單，散發予前往接幼兒下課之家長，並以擴音器向往來過路人車宣稱右
    揭上情，目的在迫使戊○○出面代蔡遠志償還債務等情，然矢口否認有何恐嚇犯
    行，均辯稱：伊等並未以要到托兒所撒冥紙、丟雞蛋，恐嚇戊○○云云。惟查前
    開犯罪事實，業據告訴人戊○○於警訊、偵查中指訴綦詳，並經證人蔡智信（即
    蔡遠志之胞兄，為宜欣托兒所娃娃車駕駛）、鄔淑娟分別於偵查中證述屬實，復
    有林禮館與再生公司聘僱契約影本乙份、宣傳單乙紙及現場照片三十七張附卷足
    憑。是被告三人上開所辯，無非事後卸責之詞，不足採信，事證明確，其等此部
    分犯行均堪認定。
二、犯罪事實欄二部分：訊之被告丙○○固坦承夥同庚○、己○○於前開時地與乙○○商談債務問題，然矢口否認有何妨害自由犯行，辯稱：伊等並未強行取去乙○○所騎乘機車之鑰匙，及將乙○○強拉至倉庫內，復脅迫乙○○向親友籌款五十
    萬元始能離去，而剝奪其行動自由云云。惟查前開犯罪事實，已據告訴人乙○○
    於警訊、偵查中指訴甚詳，並經證人戊○○及警員陳順良、鄭世德、張項凱、任
    祥偉分別於偵查中證述屬實；參以被告丙○○等三人若未有告訴人乙○○所指訴
    之上開犯行，衡情告訴人乙○○應無透過戊○○報警前往護送始得離去之必要，
    顯見告訴人乙○○之上開指訴，應可採信。是被告所辯，要屬事後卸責之詞，不
    足採信，事證亦至明確，其此部分犯行應堪認定。
三、核被告丙○○、甲○○、丁○○就犯罪事實欄一部分所為，均係犯刑法第三百十
    條第二項之散布文字，指摘足以毀損他人名譽之事罪及同法第三百零五條之以加
    害名譽之事，恐嚇他人，致生危害於安全罪。被告丙○○、甲○○、丁○○與庚○、己○○間就上開犯行，有犯意聯絡及行為分擔，均應論以共同正犯。又被告
    丙○○、甲○○、丁○○所犯上開二罪，有方法結果之牽連關係，為牽連犯，依
    刑法第五十五條規定應從一重依散布文字，指摘足以毀損他人名譽之事罪處斷。
    另被告丙○○就犯罪事實欄二部分所為，係犯刑法第三百零二條第一項之以強暴
    、脅迫方法剝奪人之行動自由罪。被告丙○○與庚○、己○○間就上開犯行，有
    犯意聯絡及行為分擔，皆為共同正犯。被告丙○○所犯上開二罪，犯意各別，犯
    意構成要件不同，應予分論併罰。查被告丙○○於八十五年間曾犯恐嚇罪，經台
    灣高等法院台中分院判處有期徒刑十月確定，又於八十六年間犯違反麻醉藥品管
    理條例、賭博罪，分別經本院、台灣高等法院台中分院判處有期徒刑五月、五月
    確定，嗣上開三罪經台灣高等法院台中分院定其應執行有期徒刑一年五月，於八
    十八年七月八日縮短刑期執行完畢；被告甲○○於八十四年間曾犯侵占罪，經本
    院判處有期徒刑十月，緩刑四年確定，又於八十六年間犯傷害、詐欺罪，分別經
    台灣高等法院台中分院判處有期徒刑四月、十月確定，嗣定其應執行有期徒刑一
    年，並與前開所犯侵占罪經撤銷緩刑合併執行，於八十八年十一月六日執行完畢
    ，有被告二人刑案資料查註紀錄表附於偵查卷可按，其二人於五年內再犯本件有
    期徒刑以上之上開各罪，均為累犯，依法均應加重其刑。爰審酌被告三人均年富
    力強，不思以正當方法賺取所需，意受僱於民間討債公司以非法方式索討債務，
    所犯惡性非輕，及告訴人受害程度、其等犯罪後態度等一切情狀，分別量處如主
    文所示之刑，並均諭知易科罰金之折算標準，且就被告丙○○部分定其應執行刑
    及諭知易科罰金之折算標準，以資懲儆。
四、被告庚○、己○○犯有誹謗等罪嫌部分，俟緝獲另結。
五、據上論斷，應依刑事訴訟法第二百九十九條第一項前段、刑法第二十八條、第三
    百十條第二項、第三百零二條第一項、第三百零五條、第五十五條、第四十七條
    、第四十一條第一項前段、第五十一條第五款、罰金罰鍰提高標準條例第一條前
    段、第二條，判決如主文。
中    華    民    國     九十二     年       二       月     二十五     日
                                      臺灣臺中地方法院刑事第三庭
                                          法  官  朱  光  國
右正本證明與原本無異。
如不服本判決，應於判決送達後十日內向本院提出上訴狀( 應附繕本 )，上訴於臺灣
高等法院臺中分院。
                                          書記官
中    華    民    國     九十二     年       二       月     二十六     日
刑法第三百十條第二項：
散布文字、圖畫犯前項之罪者，處二年以下有期徒刑、拘役或一千元以下罰金。
刑法第三百零五條：
以加害生命、身體、自由、名譽、財產之事，恐嚇他人致生危害於安全者，處二年以
下有期徒刑、拘役或三百元以下罰金。
刑法第三百零二條第一項：
私行拘禁或以其他非法方法，剝奪人之行動自由者，處五年以下有期徒刑、拘役或三
百元以下罰金。
                                                    Ａ


司法院資訊處製作；財團法人民間司法改革基金會備份。
